【裁判字號】    89,上訴,1585
【裁判日期】    891027
【裁判案由】    毒品危害防制條例
【裁判全文】
臺灣高等法院臺南分院刑事判決             八十九年度上訴字第一五八五號   Ｇ
      上  訴  人
      即  被  告  甲  ○  ○
右上訴人因違反毒品危害防制條例案件，不服臺灣臺南地方法院八十九年度訴字第一
一三五號中華民國八十九年十月二十七日第一審判決（起訴案號：臺灣臺南地方法院
檢察署八十九年毒偵字第二二二一號），提起上訴，本院判決如左：
      主      文
原判決撤銷。
甲○○連續施用第一級毒品，累犯，處有期徒刑拾月，扣案之海洛因柒包（驗餘淨重
貳點伍伍公克）沒收銷燬，海洛因包裝重壹點零玖公克、及針筒壹支均沒收；又連續
施用第二級毒品，累犯，處有期徒刑捌月，扣案之安非他命參拾包（驗餘淨重貳參壹
點肆參公克）沒收銷燬，吸管貳支沒收。應執行有期徒刑壹年肆月，扣案之海洛因柒
包（驗餘淨重貳點伍伍公克）、安非他命參拾包（驗餘淨重貳參壹點肆參公克）均沒
收銷燬，海洛因包裝重壹點零玖公克、針筒壹支、吸管貳支均沒收。
      事      實
甲○○曾於民國（下同）八十七年間犯竊盜罪，經臺灣臺南地方法院判處有期徒刑八
月確定，已於八十八年十月二十三日執行完畢；又因施用毒品案件，經臺灣臺南地方
法院以八十七年度訴字第一九七號，及八十八年度毒聲字第四九四號，先後裁定送觀
察、勒戒後，均因無繼續施用毒品之傾向，分別經該院於八十七年十月七日，以八十
七年度訴字第一九七號為免刑判決確定，及臺灣臺南地方法院檢察署檢察官於八十八
年三月二十九日，以八十八年度偵字第一八六一號、第二九九九號處分不起訴確定後
，猶不知悔改。復基於概括之犯意，自八十九年七月間某日起，至同年八月二十二日
止，連續在台南縣永康市○○路一四四號八樓八三０室，施用第一級毒品海洛因及第
二級毒品安非他命，嗣八十九年八月二十二日下午一時三十分許，始為警在台南市○
○路一四四號前查獲，並在該址八樓八三０室扣得其所有之海洛因七包（驗餘淨重二
‧五五公克、包裝重一‧０九公克）、安非他命三十包（驗餘淨重二三一．四三公克
）、及供施用海洛因用之針筒一支、暨供施用安非他命用之吸管二支。其並即向警供
出海洛因及安非他命之來源，係向邱明華、黃佳慧購買，而經警循線於八十九年八月
三十一日下午六時二十分許，在屏東縣屏東市查獲邱明華、黃佳慧二人移送法辦。案
經台南縣警察局移送臺灣臺南地方法院檢察署檢察官偵查起訴。
      理      由
一、上訴人即被告甲○○右揭連續施用第一、二級毒品之犯罪事實，已迭據其先後在
    警訊及歷次偵審中坦承不諱；其於案發時經警所採集之尿液，經送請台南縣衛生
    局檢驗結果，確呈甲基安非他命及嗎啡反應，亦有該局八十九年九月十三日尿液
    檢驗成績書一紙，存於原審卷足稽；並有上開經警查獲為被告所有之海洛因、安
    非他命、及供施用毒品之器具針筒一支、吸管二支扣案為憑；且各該扣案之七包
    粉末、及三十包結晶物，分送法務部調查局及內政部警政署刑事警察局鑑定結果
    ，均確屬第一級毒品海洛因、及第二級毒品安非他命無訛，亦有各該局0000
    0000號鑑定通知書、及八十九年九月十三日刑鑑字第一二七八七四號鑑驗通
    知書，各一紙附在原審卷足參。又被告前因施用毒品案件，先後經送觀察、勒戒
    後，均認無繼續施用毒品之傾向，分別經原審法院以八十七年度訴字第一九七號
    ，及台灣台南地方法院檢察署檢察官以八十八年度偵字第一八六一號、第二九九
    九號，為免刑判決及不起訴處分確定，復有各該免刑判決及不起訴處分書、及被
    告之刑案資料查註紀錄表存卷可佐。被告三犯施用毒品事證已甚明確，其犯行洵
    堪認定，應予依法論科。
二、按犯毒品危害防制條例第十條之罪者，檢察官或少年法庭應先將被告或少年送勒
    戒處所觀察、勒戒，經觀察、勒戒後，無繼續施用毒品傾向者，應由檢察官為不
    起訴之處分或由少年法庭為不付審理之裁定，有繼續施用毒品之傾向者，由檢察
    官聲請法院或由少年法庭裁定令入戒治處所施以強制戒治，毒品危害防制條例第
    二十條第一項、第二項雖定有明文；惟依前項規定為不起訴處分或不付審理之裁
    定後，五年內再犯第十條之罪，經觀察、勒戒後，認有繼續施用毒品之傾向或三
    犯以上者，不適用前項之規定，但應由檢察官聲請法院或由少年法庭裁定先令入
    戒治處所施以強制戒治，同條例第二十條第三項亦定有明文。查被告先後於八十
    七年十月七日、八十八年三月二十九日，分別經原審法院及台灣台南地方法院檢
    察署檢察官，依該條例為免刑判決及不起訴處分確定後，又自八十九年七月間某
    日起至同年八月二十二日止，連續施用海洛因及安非他命，係於五年內三犯同條
    例第十條之罪，則揆諸上開說明，自不適用同條例第二十條第二項前段之規定，
    而應由檢察官聲請法院裁定先入戒治處所施以強制戒治，並為刑事處分。又按海
    洛因及安非他命，分屬毒品危害防制條例第二條所定之第一、二級毒品，乃被告
    竟分別非法施用之，核係犯該條例第十條第一項之施用第一級毒品罪，及同條第
    二項之施用第二級毒品罪。其持有第一、二級毒品之低度行為，均為各該施用之
    高度行為所吸收，均不復另論。其先後分別多次施用第一、二級毒品，均各時間
    緊接，犯罪構成要件相同，顯均各係基於概括犯意反覆為之，均應依連續犯規定
    以一罪論，並均依法加重其刑。其曾有上開犯罪事實欄所載之犯罪前科，不惟已
    為其所自承，並有其全國前案紀錄表及刑案資料查註紀錄表在卷為證，其於有期
    徒刑執行完畢後五年內再犯本罪，應依累犯規定遞加重其刑。其供出毒品來源，
    因而破獲邱明華、黃佳慧二人販賣第一、二級毒品之犯行，既有臺灣臺南地方法
    院檢察署八十九年度偵字第一０一三六、一０一七四號起訴書、及歸仁分局之偵
    訊筆錄各影本附於本院卷足憑，應依毒品危害防制條例第十七條減輕其刑。其所
    犯上開二罪，犯意各別，行為互殊，罪名互異，應分論併罰。原審據予論罪科刑
    ，固非無見。惟查原判決未以被告供出毒品來源因而破獲毒犯為由，依法減輕其
    刑，已有未合；且原判決將包裝扣案海洛因之物，併予宣告沒收銷燬，亦有未當
    。被告上訴意旨，指摘原判決未以其供出毒品來源因而破獲毒犯為由，依法減輕
    其刑不當，為有理由，自應由本院將原判決予以撤銷改判。爰審酌被告之素行、
    犯罪之動機、目的、方法、手段、所生危害、及其犯後態度等一切情狀，對其連
    續施用第一級毒品部分，改量處有期徒刑十月；另連續施用第二級毒品部分，改
    量處有期徒刑八月，並定其應執行刑為有期徒刑一年四月，以資懲儆。又扣案之
    海洛因七包（驗餘淨重二．五五公克）、安非他命三十包（驗餘淨重二三一．四
    三公克），因均屬毒品，均應依毒品危害防制條例第十八條第一項前段規定宣告
    沒收銷燬之；另海洛因之包裝重一．０九公克、及針筒一支、吸管二支，已據被
    告自承為其所有供施用毒品犯罪所用之物，亦應依刑法第三十八條第一項第二款
    規定併予宣告沒收。
三、據上論斷，應依刑事訴訟法三百六十九條第一項前段、第三百六十四條、第二百
    九十九條第一項前段，毒品危害防制條例第十條第一項、第二項、第十七條、第
    十八條第一項前段，刑法第十一條前段、第五十六條、第四十七條、第三十八條
    第一項第二款、第五十一條第五款，判決如主文。
本案經檢察官蘇南桓到庭執行職務。
中    華    民    國      八十九    年    十二      月        卅        日
                                  臺灣高等法院臺南分院刑事第二庭
                                      審判長法官  游    明    仁
                                            法官  蘇    重    信
                    法官  林    永    茂
右正本證明與原本無異。
施用第一級毒品部分如不服本判決，應於判決送達後十日內向本院提出上訴狀，其未
敘述理由者並應於提出上訴狀後十日內向本院補提理由書（應附繕本)。
                                      法院書記官  楊    清    旺
中    華    民    國      九十      年      一      月          二      日
附錄法條：
毒品危害防制條例第十條第一項：施用第一級毒品者，處六月以上五年以下有期徒刑
                              。
                      第二項：施用第二級毒品者，處三年以下有期徒刑。


司法院資訊處製作；財團法人民間司法改革基金會備份。
